【裁判字號】    99,上訴,828
【裁判日期】    990521
【裁判案由】    毒品危害防制條例
【裁判全文】
臺灣高等法院刑事判決                 99年度上訴字第828號
上  訴  人
即  被  告  甲○○
上列上訴人因毒品危害防制條例案件，不服臺灣板橋地方法院98
年度訴字第4333號，中華民國98年12月31日第一審判決（起訴案
號：臺灣板橋地方法院檢察署98年度毒偵字第8513號），提起上
訴，本院判決如下：
    主  文
原判決撤銷。
甲○○施用第一級毒品，處有期徒刑拾月。
    事  實
一、甲○○前於民國96年間因施用毒品案件，經依原審法院以96
    年度毒聲字第230 號裁定送勒戒處所觀察、勒戒後，認無繼
    續施用毒品之傾向，於96年6 月27日釋放出所，並由臺灣板
    橋地方法院檢察署檢察官以96年度戒毒偵字第510 號為不起
    訴處分確定。詎甲○○猶不思戒絕毒癮，另基於同時施用第
    一級毒品海洛因及第二級毒品甲基安非他命之犯意，於上開
    觀察、勒戒執行完畢後5 年內之98年10月16日上午9 時許，
    在其位於臺北縣中和巿華福路2 巷8 號2 樓居所內，以將第
    一級毒品海洛因及第二級毒品甲基安非他命混合摻入香煙內
    點燃吸食之方式，同時施用第一級毒品海洛因及第二級毒品
    甲基安非他命1 次。嗣於同日下午5 時10分許，在臺北縣三
    重巿大智街82號前，因另犯施用毒品案件遭通緝而為警查獲
    ，經警對其採集尿液送驗結果，發現呈鴉片類及安非他命類
    陽性反應，而得悉上情。
二、案經臺北縣政府警察局三重分局移請臺灣板橋地方法院檢察
    署檢察官提起公訴。
    理  由
一、按被告以外之人於審判外之言詞或書面陳述，除法律有規定
    者外，不得作為證據，刑事訴訟法第159 條第1 項固有明文
    ；惟被告以外之人於審判外之陳述，雖不符同法第159 條之
    1 至之4 規定，而經當事人於審判程序同意作為證據，法院
    審酌該言詞陳述或書面陳述作成時之情況，認為適當者，亦
    得為證據。又當事人、代理人或辯護人於法院調查證據時，
    知有第159 條第1 項不得為證據之情形，而未於言詞辯論終
    結前聲明異議者，視為有前項之同意，同法第159 條之5 亦
    定有明文。本件檢察官、被告於本院審判程序中，對於本案
    有關證據資料之證據能力，均表示無意見，且迄於言詞辯論
    終結前亦未聲明異議。本院審酌證據資料作成時之情況，核
    無違法取證或其他瑕疵，證據力亦無明顯過低之情形，認為
    以之作為證據應為適當，是依刑事訴訟法第159 條之5 規定
    ，自均得作為證據。
二、上揭犯罪事實，業據被告於警詢、原審及本院審理時均坦承
    不諱，且被告為警查獲後所採集之尿液，經送請臺灣檢驗科
    技股份有限公司以GC/MS 氣相層析質譜儀法確認檢驗結果，
    發現呈鴉片類及安非他命類陽性反應，有該公司出具之濫用
    藥物檢驗報告1 紙附卷可稽，足認被告自白確與事實相符，
    堪值採信。又被告前於96年間因施用毒品案件，經依原審法
    院以96年度毒聲字第230 號裁定送勒戒處所觀察、勒戒後，
    認無繼續施用毒品之傾向，於96年6 月27日釋放出所，並由
    臺灣板橋地方法院檢察署檢察官以96年度戒毒偵字第510 號
    為不起訴處分確定等情，有本院被告前案紀錄表1 件在卷可
    考，其於上開觀察、勒戒執行完畢後5 年內再犯本案施用第
    一、二級毒品罪，自應依法追訴處罰。是本案事證明確，被
    告犯行以堪認定，應予依法論罪科刑。
三、核被告所為，係犯毒品危害防制條例第10條第1 項之施用第
    一級毒品罪及同條第2 項之施用第二級毒品罪。被告施用第
    一、二級毒品前，分別非法持有第一、二級毒品之低度行為
    ，應為其施用各該毒品之高度行為所吸收，均不另論罪。被
    告在前述時地係以將第一級毒品海洛因及第二級毒品甲基安
    非他命混合摻入香煙內點燃吸食之方式，同時施用第一級毒
    品海洛因及第二級毒品甲基安非他命，業如前述，則其以一
    施用行為同時觸犯施用第一級毒品罪及施用第二級毒品罪，
    為想像競合犯，應依刑法第55條前段規定，從一較重之施用
    第一級毒品罪處斷，雖公訴意旨認為被告所犯上開二罪名，
    係基於各別犯意，行為互殊，應予分論併罰，惟查，依據卷
    附前揭濫用藥物檢驗報告所示，固然被告尿液係呈嗎啡及甲
    基安非他命陽性反應，惟此至多僅可證明被告確有施用海洛
    因及甲基安非他命之事實，並無足從據此認定被告究係分別
    或同時施用海洛因及甲基安非他命，而按非法施用毒品之方
    式，並無固定模式，不同吸毒族群及不同毒品種類，可能有
    不同的施用方式，此為本院職務上所已知之事實，則被告既
    堅稱其係將上開兩種毒品混合施用，復查無積極證據證明被
    告係分別施用，則依罪證有疑利於被告之原則，自無從將被
    告所犯上開二罪分論併罰，附此敘明。又按受有期徒刑之執
    行完畢，或受無期徒刑或有期徒刑一部之執行而赦免後，5
    年以內再犯有期徒刑以上之罪者，方為累犯，此觀刑法第47
    條第1 項規定甚明。又裁判確定前犯數罪者，併合處罰之；
    數罪併罰，有二裁判以上者，依第51條之規定，定其應執行
    之刑；又數罪併罰，分別宣告多數有期徒刑者，於各刑中之
    最長期以上，各刑合併之刑期以下，定其刑期，刑法第50條
    、第53條及第51條第5 款分別定有明文。故刑法第47條第1
    項所謂之「受有期徒刑之執行完畢」，就數罪併罰案件，係
    指所定之執行刑，執行完畢而言。如於定執行刑之前，因有
    一部分犯罪先確定，形式上予以執行，仍應依刑法規定定其
    應執行之刑，俟檢察官指揮執行「應執行刑」時，再就形式
    上已執行部分予以折抵，不能謂先確定之罪已執行完畢（最
    高法院96年度臺非字第33號判決意旨參照）；查被告前因於
    97年1 月18日為警採尿前回溯96小時內某時之施用毒品犯行
    ，經臺灣臺北地方法院以97年度簡字第2682號判處有期徒刑
    3 月，於97年8 月18日確定，並於97年12月2 日易科罰金執
    行；又因於97年8 月6 日為警採尿前回溯26小時內某時之施
    用毒品犯行，經原審法院以97年度訴字第4425號判決判處有
    期徒刑8 月，經上訴後，由本院以98年度上訴字第242 號判
    決駁回上訴，並於98年2 月13日確定等情，有前開判決書、
    起訴書（以上皆電腦列印本）及本院被告前案紀錄表在卷可
    按，上開2 案依刑法第50條、第53條、第51條第5 款規定，
    合於定應執行刑之要件，惟尚未經該管檢察官向法院聲請定
    其應執行之刑，是以，上開臺灣臺北地方法院97年度簡字第
    2682號確定判決所判處之有期徒刑3 月，雖於97年12月2 日
    執行易科罰金，然揆諸上開說明，該部分之執行僅係形式之
    執行，尚難謂已執行完畢，是本案自不構成累犯，公訴意旨
    認應構成累犯，容有誤會，併此敘明。
四、原審認定被告施用毒品犯行明確，予以論罪科刑，固非無見
    ，然被告本件犯行，不構成累犯，原審卻誤論以累犯，並加
    重其刑，於法尚有未合，被告上訴指摘原判決不當，為有理
    由，自應由本院予以撤銷改判，爰審酌被告前因施用毒品，
    獲得不起訴處分之寬典，復經法院判處刑罰，仍無法戒絕毒
    癮，再次漠視法令禁制而犯本罪，惟其施用毒品所生危害，
    實以自戕身心健康為主，對於他人生命、身體、財產等法益
    ，尚無明顯而重大之實害，兼衡其犯罪後坦承犯行，已知悔
    悟等一切情狀，量處如主文所示之刑，以示懲儆。
據上論斷，應依刑事訴訟法第369條第1項前段、第364條、第299
條第1 項前段，毒品危害防制條例第10條第1 項、第2 項，刑法
第11條前段、第55條，判決如主文。
本案經檢察官王金聰到庭執行職務。
中    華    民    國    99    年    5     月    21    日
                  刑事第十庭審判長法  官  陳榮和
                                  法  官  李春地
                                  法  官  彭政章
以上正本證明與原本無異。
如不服本判決，應於收受送達後10日內向本院提出上訴書狀，其
未敘述上訴之理由者並得於提起上訴後10日內向本院補提理由書
（均須按他造當事人之人數附繕本）「切勿逕送上級法院」。
                                  書記官  杜宜寧
中    華    民    國    99    年    5     月    21    日
附錄本案論罪科刑法條全文：
毒品危害防制條例第10條
施用第一級毒品者，處6 月以上5 年以下有期徒刑。
施用第二級毒品者，處3 年以下有期徒刑。

司法院資訊處製作；財團法人民間司法改革基金會備份。
